臺灣高等法院臺南分院民事判決　八十九年度家上字第五號　ｅ
　　　上　訴　人　乙　○　○
　　　被 上 訴人　丙　○　○.
　　　法定代理人　丁　○　○
　　　訴訟代理人　甲　○　○
右當事人間否認子女事件，上訴人對於臺灣嘉義地方法院中華民國八十八年十二月九
日第一審判決（八十八年度親字第二五號）提起上訴，本院判決如左：
　　　主　　　文
原判決廢棄。
確認被上訴人丙○○非上訴人與被上訴人丁○○之婚生子。
第一、二審訴訟費用由被上訴人負擔。
　　　事　　　實
甲、上訴人方面：
　一、聲明：求為判決：
　　(一)原判決廢棄。
    (二)確認被上訴人丙○○非上訴人與被上訴人丁○○之婚生子。
    (三)第一、二審訴訟費用由被上訴人負擔。
　二、陳述：除與第一審判決記載者相同者予以引用外，另補稱略以：
　　(一)按戶籍相同，並不代表必同居在一起，社會上人不住在戶籍地多的是，故原判
　　　決卻稱戶籍相同即必知情，太過武斷，且戶籍法第三十一條亦明文出生登記之
　　　申請人不只父母，甚且戶長同居人撫養人均可申請，而舊法四十三條亦只要父
　　　或母，甚且戶長等即可，故原判決似嫌率斷。
　　(二)而且民法第一千零六十三條應做「合理解釋」，否則必是永無適用之餘地，甚
　　　且製造糾紛，使人無法認祖歸宗，因為：子女出生一年內由外觀不一定可看出
      妻與外人通姦，因為小孩還小，特徵不一定明顯，尤其萬一臉形像太太，故應
      解釋為自「知悉非婚生子女」起一年內起訴才合理。否則豈非讓所有丈夫在子
      女出生後一年內檢查ＤＮＡ，若不是婚生子女即可訴訟，萬一是，豈非引起家
      庭風波，因此檢驗行為乃對女人重大之侮辱，故此條應做「合理解釋」，祈
      鈞院能做出合理解釋，勿執著於文字。
　三、證據：援引第一審所用證據。
乙、被上訴人方面：
　一、聲明：求為判決：(一)駁回上訴。(二)第二審訴訟費用由上訴人負擔。
  二、陳述：除與原判決記載相同者，茲引用之外，補稱：
　　(一)父母子女的關係，是天生自然的，如果沒有這份自然關係，就除非是收養而為
　　　擬制之血親外，否則即無法成立這種關係。這時，父親如果自己與母親結婚，
　　　而子女也依法準正而成婚生子女，則父親可否再提起否認子女的訴訟？司法院
　　　司法業務研究會，曾對此問題提出下列幾種看法，分別是：
      甲說：事後發現並無親子血緣關係，則生父或非婚生子女自得本於民國第一千
　　　　　　零六十六條之否認權，提起民事訴訟法第五百八十九條認領無效之訴，
　　　　　　以謀解決。
　　　乙說：非婚生子女或生母，本此權利應提起民事訴訟法第五百八十九條撤銷認
      　　　領之訴，以除去其不實之準正效果，而非認領無效之訴。
　　　丙說：甲、乙兩說均不可行，民事訴訟法第二百四十七條之訴，其標的不以「
      　　　法律關係」為限，凡「有即受確認判決之法律利益上者」，即可提起。
　　(二)各說紛云，上訴人循通常訴訟程序，除去其不實之婚生子女身分，未嘗不是要
      釐清，但六年多來，上訴人早已知曉，不但未盡一天撫養之道，更甚要脅要綁
      架小孩等等之語，今因生母身繫囹圄，其訴訟代理人知悉上訴人之狡猾，代跪
      請鈞長判如所願，令被上訴人之一丙○○快樂成長。
丙、本院依職權請法務部調查局鑑定被上訴人丙○○（民國○○○年○月○日生、身
    份證：Ｚ000000000號）與上訴人乙○○（民國○○○年○○月○○○
    日生、身份證：Ｚ000000000號）二人間ＤＮＡ是否相符；請嘉義市西
    區戶政事務所檢送原住嘉義市○○○街一八二號住戶丙○○與丁○○之遷出登記
    及丁○○與乙○○二人離婚登記資料（含離婚協議書）；向彰化縣溪州鄉戶政事
    務所函查舊眉村溪斗路二八八巷一三二號原住戶丙○○之出生登記是否上訴人乙
    ○○本人前往辦理？又該戶丁○○於八十五年九月二十三日與丙○○辦理遷往嘉
    義市○○里○○○街一八二號，係何人前往辦理？請檢送有關遷出資料影本及其
    與乙○○辦理離婚登記及離婚證書等資料。
　　　理　　　由
一、本件上訴人起訴主張：被上訴人丙○○係上訴人原配偶即丁○○於八十五年四月
　　四日所生，但上訴人遲至嘉義地方法院檢察署檢察官偵辦該署八十八年度偵字第
　　五五八七號妨害家庭案件程序中，丁○○坦承被上訴人丙○○並非自上訴人受胎
　　所生後，始知悉上情，既然上訴人知悉後迄未逾一年，爰依民法第一千零六十三
　　條規定訴請判決上訴人與被上訴人丙○○間之親子關係不存在云云。
二、被上訴人對於上訴人主張之事實，於本院審理時，並不爭執，甚且表示上訴人對
    被上訴人未盡一日撫養之道，盼能還原真相，讓丙○○快樂成長。
三、本院九十一年四月十七日以九一南院敬民貴字第○六○一六號函囑託法務部調查
    局就丙○○與乙○○間ＤＮＡ血緣鑑定，鑑定丙○○是否為丁○○與乙○○所生
　　，經法務部調查局鑑定結果，認依據遺傳法則，受驗人丙○○之DAN STR式D5S81
　　8、D16S539、DNA Y STR式DYS385-I、DYS385-II、DYS389-I、DYS389-II、DYS39
　　0、DYS391、DYS392 等型別與乙○○之各項相對應型別均矛盾，因此認為乙○○
　　不可能為丙○○之生父云云，有法務部調查局九十一年六月七日鑑定通知書乙份
　　在卷可查，是上訴人乙○○非被上訴人丙○○之生父，至堪認定。
四、被上訴人丙○○於八十五年四月四日出生後，於八十五年五月七日填妥其出生登
　　記申請書，而持向彰化縣溪州鄉戶政事務所申辦被上訴人丙○○之出生登記之人
　　，上訴人否認係本人所為；而被上訴人丙○○與其母丁○○原本均與上訴人乙○
    ○共同設籍居住彰化縣溪州鄉○○村○○路二八八巷一三二號胡炳能戶內，嗣被
    上訴人丙○○與其母丁○○於八十五年九月二十三日自該戶籍遷出，並於同日將
　　渠等戶籍遷入嘉義市○○○街一八二號等情，上訴人亦否認其係辦理遷戶口之人
　　（參見本院卷第十九頁）。並辯稱前者應係其父親所為，後者則是丁○○本人去
　　辦，伊均不知情。又被上訴人對於上訴人主張伊係遲至嘉義地方法院檢察署檢察
　　官偵辦該署八十八年度偵字第五五八七號妨害家庭案件程序中，被上訴人丁○○
　　於八十八年八月廿六日坦承被上訴人丙○○並非自上訴人受胎所生後，始知悉被
　　上訴人丙○○非婚生子之事乙節，亦不予爭執，被上訴人之訴訟代理人甚至當庭
　　表示，對本件廢棄改判，亦係被上訴人之所願云云。
五、按被上訴人丙○○雖年僅六歲，作為個人、作為主體，其人格尊嚴乃吾國憲法保
    障人民自由權利之基本理念而為吾國憲法之最高價值判準，且有不可侵犯性應予
    絕對保護。綜上所述，被上訴人丙○○既非上訴人乙○○之子，被上訴人丁○○
　　又亟於還原真相，乃原審遽為上訴人敗訴之判決，自有未合，上訴意旨，指摘原
　　判決不當，為有理由，自應由本院予以廢棄改判如主文之所示。
六、兩造其餘攻擊防禦方法，對本判決結果，不生影響，爰不一一論列。
七、據上論結，本件上訴為有理由，依民事訴訟法第四百五十條、第七十八條判決如
　　主文。
中　　　華　　　民　　　國　　九十一　　年　　　八　　　月　　　六　　　日
　　　　　　　　　　　　　　　　　　臺灣高等法院臺南分院民事第三庭
~B1審判長法官　林　　輝　　雄
~B2　　　法官　丁　　振　　昌
~B3　　　法官　徐　　宏　　志
右為正本係照原本作成。
如對本判決上訴，須於判決送達後二十日內向本院提出上訴狀，其未表明上訴理由者
，應於上訴後二十日內向本院提出上訴理由書。
中　　　華　　　民　　　國　　九十一　　年　　　八　　　月　　　十四　　日
~B法院書記官　陳　　昆　　陽
